臺灣高雄地方法院民事裁定　　　　　100年度消債更字第256號
聲　請　人　謝進龍
代　理　人　李淑妃律師
上列當事人聲請消費者債務清理事件，本院裁定如下：
    主  文
聲請人謝進龍自中華民國一百年十一月十一日下午四時起開始更
生程序。
命司法事務官進行本件更生程序。
    理  由
一、聲請意旨略以：聲請人前未曾依「中華民國銀行公會會員辦
    理消費金融案件無擔保債務協商機制」請求共同協商債務清
    償方案，乃於100 年7 月6 日向最大債權金融機構即台北富
    邦商業銀行股份有限公司（下稱台北富邦銀行）請求協商不
    成立，然聲請人每月薪資僅約24,000元，尚須扶養配偶、一
    名未成年子女及母親，入不敷出致無法負擔銀行提出之協商
    款項，有不能清償債務之情事，爰聲請准予更生等語。
二、按債務人不能清償債務或有不能清償之虞者，得依消費者債
    務清理條例所定更生或清算程序，清理其債務。債務人無擔
    保或無優先權之債務總額未逾1200萬元者，於法院裁定開始
    清算程序或宣告破產前，得向法院聲請更生。又債務人與金
    融機構協商成立者，不得聲請更生或清算。如法院開始更生
    程序之裁定，應載明其年、月、日、時，並即時發生效力。
    法院裁定開始更生或清算程序後，得命司法事務官進行更生
    或清算程序，必要時得選任律師、會計師或其他適當之自然
    人或法人一人為監督人或管理人。消費者債務清理條例第3
    條、第42條第1 項、第151 條第5 項前段、第6 項、第45條
    第1 項及第16條第1 項分別定有明文。
三、經查：聲請人所主張之上開事實，業據提出聲請人及子女、
    母親99年度國稅局財產歸屬資料及綜合所得稅各類所得資料
    清單（卷8-10頁、39-44 頁）、聯合徵信中心信用報告（卷
    12-17 頁）、財產及收入狀況說明書（卷21-23 頁）、戶籍
    謄本（卷24-25 頁、98-102頁）、房屋租賃契約書（卷33-3
    6 頁）、債權人清冊（卷45頁）、前置協商不成立通知書（
    卷59頁）、勞保投保資料（卷60-62 頁）、家族系統表（卷
    66頁）、本院執行命令（卷75頁）、財政部高雄市國稅局函
    （卷84-86 頁）、在職證明書（卷91頁）、薪資給付證明（
    卷92頁）、轉帳存摺影本（卷97頁）、稅務電子閘門財產所
    得調件明細表（卷106-117 頁）等可憑，可信為實。
四、本院審酌聲請人99年於扣除所得稅後之所得為62,734元，平
    均每月所得5,228 元，名下無財產（卷8-9 頁所得及財產資
    料清單），而聲請人目前任職於佳銓工程行擔任臨時工（卷
    91頁在職證明書），100 年4 月至7 月薪資分為16,370元、
    17,670元、15,720元、17,670元、17,020元（卷92頁薪資單
    ），平均每月所得16,890元，是以聲請人自陳其目前每月收
    入24,000元（卷89頁），應屬可採。聲請人主張每月需支付
    房租8,500 元，審酌聲請人一家四口（含配偶、子女及母親
    ）同住於該址（卷24頁戶籍謄本），自屬必要，然按行政院
    內政部所公告最低生活費用，係照當地區最近一年平均每人
    消費支出百分之60訂定，依其基準之家庭收支調查報告調查
    表格式所示有關經常性支出之調查項目，其原即包括利息支
    出、稅捐、社會保險、食品、衣著、「房租」及水費、電費
    、醫療保健、交通、娛樂、教育等基本生活需求，是以最低
    基本生活費已包括聲請人之繕食、交通、水電費、生活用品
    、「房租」等費用在內，且該房屋之所有權人為其妹妹謝麗
    萍，是以綜合考量聲請人之收支情形，認每月酌收房租2,00
    0 元範圍內較為合理，逾此範圍不予採計。聲請人主張每月
    須負擔配偶及一名未成年子女之扶養費用每人每月11,146元
    （卷23頁），查聲請人配偶阮秋水為越南籍（卷25頁戶籍謄
    本），目前打零工從事中藥包裝，每月收入8,000 元（卷89
    頁），其既有固定之收入，並無不能維持生活之情事，無受
    聲請人扶養之必要；至於未成年子女扶養部分，雖有受扶養
    之必要，惟考量聲請人目前負債情形，依民法第1119條規定
    ，其應負扶養義務之程度，自有別於一般，而不能不顧及其
    目前經濟能力，衡情以每月6,833 元（99年度受扶養人免稅
    額82,000元）計算其應負擔之扶養費，又聲請人之配偶雖非
    喪失維持自我生活能力，然其為外籍配偶而求職不易，工作
    收入自低於聲請人，故聲請人主張需獨立負擔子女扶養費尚
    屬合理，是以聲請人每月應負擔一名子女之扶養費用為6,83
    3 元，逾此範圍則不足採。至聲請人主張每月需負擔其母親
    謝林玉鳳之扶養費用每月3,000 元（卷23頁），查其母謝林
    玉鳳98至99年所得為3,000 元、6,000 元，名下無財產（卷
    39-41 頁所得及財產資料），確有不能維持生活之情形，應
    有受扶養之必要，惟其母親每月領有老人津貼3,000 元（卷
    97頁轉帳存摺影本），又其母除聲請人外，尚有另外五名子
    女謝安順、謝麗花、謝進財、謝麗玉、謝麗萍可分擔扶養義
    務（卷66頁家族系統表），考量聲請人現已負擔高額債務之
    際，依民法第1119條規定，其應負扶養義務之程度，自有別
    於一般，而不能不顧及其目前經濟能力，應無由聲請人予以
    扶養之必要，況謝林玉鳳均非由聲請人申報扶養，亦有財政
    部高雄市國稅局函（卷85頁）在卷可稽，故聲請人主張應負
    擔母親之扶養費，實不可採。綜上，以聲請人自陳目前每月
    收入24,000元，依100 年7 月高雄市每人每月最低生活費11
    ,146元計算聲請人必要支出，其收入扣除個人生活費用11,1
    46元、扶養費用6,833 元及房租2,000 元，每月僅餘4,021
    元，雖足以負擔最大債權銀行提供分180 期、每月還款3,98
    0 元之協商方案（卷59頁），惟聲請人另有資產管理公司之
    債務尚未清償，而無法納入協商，是以聲請人之收入難認其
    能同時清償協商款項及資產管理公司之債務。復對照聲請人
    之債務總金額873,654 元（卷12-17 頁信用報告），以聲請
    人每月所餘4,021 元逐年為清償，如不計利息尚需約217 個
    月（873654÷4021）即18年始能清償完畢，而聲請人雖屬壯
    年，然其擔任臨時工而非任職於公家單位或可預期將穩定之
    工作，且收入不豐，足見聲請人並非一心欲循債務清理之程
    序以圖脫免債務之責任而無任何清償之誠意，確已不足清償
    債務，堪認聲請人之債務大於財產堪認聲請人之債務大於財
    產，而有不能清償債務或有不能清償之虞之情事。而聲請人
    無擔保或無優先權之債務總額未逾新臺幣1200萬元，復無同
    條例第46條規定已經法院裁定開始清算程序或宣告破產及第
    6 條第3 項、第8 條各款所定駁回更生聲請等程序事由存在
    ，則債務人聲請更生，是有理由。爰裁定如主文。
中    華    民    國   100    年    11    月    11    日
                  民事庭    法      官  藍家慶
上為正本係照原本作成
本件不得抗告
中    華    民    國   100    年    11    月    11    日
                            書  記  官  梁竫